【裁判字號】    95,交聲,112
【裁判日期】    950525
【裁判案由】    違反道路交通管理處罰條例聲明異議
【裁判全文】
臺灣苗栗地方法院交通事件裁定       95年度交聲字第112號
原處分機關  交通部公路總局新竹區監理所苗栗監理站
異  議  人
即受處分人  甲○○
上列異議人即受處分人因違反道路交通管理處罰條例案件，對於
交通部公路總局新竹區監理所苗栗監理站95年2 月24日以竹監苗
字第裁54─F00000000 號所為之裁決處分（原舉發案號：苗栗縣
警察局苗縣警交字第F00000000 號），聲明異議，本院裁定如下
：
    主  文
異議駁回。
    理  由
一、按汽車駕駛人，行經有燈光號誌管制之交岔路口闖紅燈者，
    處新臺幣（下同）1 千8 百元以上5 千4 百元以下罰鍰。又
    汽車駕駛人有左列各款所列條款之一者，除依原條款處罰鍰
    外，並予記點：三有第53條條情形之一者，記違規點數3 點
    。道路交通管理處罰條例第53條、第63條第1 項第3 款分別
    定有明文。
二、原處分意旨略以：異議人即受處分人甲○○於民國94年10月
    3 日10時50分，駕駛車號LT-9969 號的自用一般小客車，行
    經苗栗縣頭份鎮○○路口與仁愛路口時，因駕車行經有燈光
    號誌管制之交岔路口闖紅燈之違規，經苗栗縣警察局頭份分
    局執勤員警乙○○掣單舉發，有苗栗縣警察局94年10月3 日
    苗縣警交字第F00000000 號舉發違反道路交通管理事件通知
    單影本1 張在卷可考，其違反道路交通管理處罰條例第53條
    第1 項之規定，復未依期限自動繳納，原處分機關於95年2
    月24日裁罰5400元，並依同法第63條第1 項第3 款記違規點
    數3 點。
三、本件聲明異議意旨略以：異議人承認於上開時間駕駛車輛行
    經苗栗縣頭份鎮○○路段內側與仁愛路口，因聽到救護車在
    車後方，外側車輛並無意讓道，於是開往前方讓救護車先行
    。而警方隨後在異議人所駕駛之車後方鳴笛示停，異議人下
    車後，執勤員警要異議人拿出證件，即開始抄寫資料於違規
    通知單上，異議人主動問警方異議人所犯之錯誤，警員回答
    闖紅燈，異議人並沒有闖紅燈，並向員警說明，警員不予理
    會，並要異議人簽收違規通知單，因員警舉發之違規與事實
    不符，因此異議人當時並未簽名，警員也未多做說明即離開
    。綜上整理：(1)執勤員警並無先行告知違規項目即行開單。
    (2)執勤員警並未告知「何為拒絕簽收」即於違規上作此註記
    ，員警應盡告知的義務，才不致違背正常處理流程（有電詢
    頭份分局之其他員警）。(3)異議人並未收到任何違規單，收
    到逾期未繳罰鍰之裁決書才知此事，而罰款已增加1 倍。應
    說明的是異議人並沒有警員告知的違規項目等任何紙本相關
    資料，一式完整之違規單可用之於監理站查詢。(4)執勤員警
    非如苗份警交字第09500000389 號函中所述執勤員警有2人
    ，當時僅1 人執勤，所述與事實不符。
四、經查，異議人於上開時間、地點，駕駛上開自用小客車之事
    實，業經證人即舉發之苗栗縣警察局頭份分局警員乙○○到
    庭證稱：因見異議人闖紅燈，示意攔截，當時並沒有救護車
    經過，假使警員看到救護車經過也得避讓，因此取締其闖紅
    燈等語明確（見本院卷94年4 月12日訊問筆錄），並有苗栗
    縣警察局94年10月3 日苗縣警交字第F00000000 號舉發違反
    道路交通管理事件通知單、裁決書、送達證書影本為證。經
    查：
    (1)按道路交通安全規第第101 條第6 款規定（汽車超車及讓
      車時，應依左列規定：六、聞有消防車、救護車、警備車
      、工程救險車等之警號時，不論來自何方，均應立即避讓
      ，並不得在後跟蹤急駛，亦不得駛過正在救火時放置於路
      上之消防水帶。），異議人辯稱：其聽到救護車在車後方
      。外側車輛無意讓道，其因此開往前方讓救護車先行等情
      ，除與法不符（應立即避讓，並非「開往前方」）外，另
      上開證人乙○○亦證稱：當時並沒有救護車經過，否則警
      車亦要避讓等情不符，足證異議人所辯是否可信，已經令
      人質疑。
    (2)按違反道路交通管理事件統一裁罰基準及處理細則（下稱
      處理細則）第11條第1 項第1 款前段規定：「行為人有本
      條例之情形者，應填製舉發違反道路交通管理事件通知單
      （以下簡稱通知單），並於被通知人欄予以勾記，其通知
      聯依下列規定辦理：一、當場舉發者，應填記駕駛人或行
      為人姓名﹑性別﹑出生年月日﹑地址﹑身分證統一號碼及
      車主姓名、地址、車牌號碼﹑車輛種類。被查獲之駕駛人
      或行為人為受處分人時，應將該通知單填記後交付該行為
      人簽名或蓋章收受之；拒絕簽章者，並記明其事由，視為
      已收受。」因此舉發警員乙○○要求異議人簽收，異議人
      拒絕簽收，警員於違規單上已經註記異議人拒絕簽收，已
      符合上開處理細則之規定；至於是否與處理細則第5 條規
      定，處理違反道路交通管理事件，有關文書送達之程序，
      依行政程序法之規定相違背。然參酌司法院大法官釋字第
      511 號解釋文意旨（解釋文：為加強道路交通管理，維護
      交通秩序，確保道路交通安全，道路交通管理處罰條例對
      違反該條例之行為定有各項行政罰。同條例第9 條第1 項
      規定應受罰鍰處罰之行為人接獲違反道路交通管理事件通
      知單後，得於15日內逕依各該條款罰鍰最低額，自動繳納
      結案。依同條例第92條授權訂定之違反道路交通管理事件
      統一裁罰標準及處理細則第41條第1 項及第48條第1 項僅
      係就上開意旨為具體細節之規定，並未逾越母法之授權，
      與法律保留原則亦無違背，就此部分與本院釋字第423 號
      解釋所涉聲請事件尚屬有間。至上開細則第41條第2 項規
      定，行為人逾指定應到案日期後到案，另同細則第44條第
      1 項規定，違反道路交通管理事件行為人未依規定自動繳
      納罰鍰，或未依規定到案聽候裁決者，處罰機關即一律依
      標準表規定之金額處以罰鍰，此屬法律授權主管機關就裁
      罰事宜所訂定之裁量基準，其罰鍰之額度並未逾越法律明
      定得裁罰之上限，且寓有避免各行政機關於相同事件恣意
      為不同裁罰之功能，亦非法所不許。上開細則，於憲法保
      障人民財產權之意旨並無牴觸。至行為人對主管機關之裁
      罰不服，法院就其聲明異議案件，如認原裁決有違法或不
      當之情事，縱行為人有未依指定到案日期或委託他人到案
      者，仍得為變更處罰之裁判，乃屬當然。）之意旨，就本
      件而言，異議人已經明確知道警員舉發其闖紅燈，而拒絕
      簽收，就不同階段賦予不同之送達程序，應不違反法律保
      留之原則，應是法律可以允許。
    (3)至於異議人陳稱其並無任何文件可以向監理站諮詢上開違
      規，除其未提出曾經向監理站查證被拒絕之證據加以佐證
      外，另依據處理細則第29條規定（舉發違反道路交通管理
      事件後，舉發單位應於舉發當日或翌日午前，將該舉發違
      反道路交通管理事件有關文書或電腦資料連同有暫代保管
      物件者之物件送由該管機關，於舉發之日起4 日內移送處
      罰機關。前項移送期間其屬逕行舉發者，自違反行為日起
      30日內為之。如有查證必要者，得延長之，但不得逾3 個
      月。），警員於舉發4 日內會將案件移送苗栗監理站，因
      此異議人所辯亦與規定不符。
    (4)況且上開取締警察所證乙節，並無不合常理或矛盾之處，
      其所為證詞業已清楚證述於案發時、地確有親自看見異議
      人闖紅燈之交通違規情事，並到庭作證如上，且斟酌該警
      員係依法執行公務，其與異議人並不認識，亦無任何嫌隙
      可言，此經該警員到庭陳明在卷，該警員當不至甘冒涉犯
      偽證罪之風險，蓄意構陷異議人有此違規為是。故該警員
      上述之證言應可採信，應可認定異議人確有上開之違規事
      實無訛，異議人猶以前詞置辯，自無足取。則異議人確有
      於上開時、地紅燈左轉之事實，堪予認定。至於在場執勤
      員警是1 人或2 人，尚與異議人闖紅燈之交通違規事實，
      無直接之關聯性，附此說明。
   (5) 再參照警察法第9 條對於警察之職權規定：「警察依法行
      使左列職權：一、發佈警察命令。二、違警處分。三、協
      助偵查犯罪。四、執行搜索、扣押、拘提及逮捕。五、行
      政執行。六、使用警械。七、有關警察業務之保安、正俗
      、交通、衛生、消防、救災、營業建築、市容整理、戶口
      查察、外事處理等事項。八、其他應執行法令事項。」、
      第3 條第1 項：「警察官制、官規、教育、服制、勤務制
      度及其他全國性警察法制，由中央立法並執行之，或交由
      直轄市、縣（市）執行之。」等可知道，執勤警察依據警
      察職權行使法相關規定行使職權，未逾越所欲達成執行目
      的之必要限度，且應以對人民權益侵害最少之適當方法為
      之即屬合法，異議人認為警察應先告知違規項目、並告知
      拒絕簽收之法律效果等，依法無據；而本件警察親眼目睹
      異議人駕駛上開自用小客車闖紅燈，開立罰單交付異議人
      簽收，異議人拒絕簽收，舉發警員本身即為證人，而其依
      據道路交通管理處罰條例所列之違規予以舉發，本質上為
      行政處分，屬於公務員基於職務上權力，依法就特定之具
      體事件所為具有公法上效果之單方行政行為，執勤警員並
      說明其判斷異議人違規之具體時間、地點、方法之依據，
      其舉發應被推定為真正，又立法者以道路交通管理處罰條
      例第92條第3 項之授權，賦予行政機關訂定違反道路交通
      管理事件統一裁罰基準及處理細則，使執勤員警得當機處
      分，以達其維護交通秩序、安全之行政目的。綜上所述，
      異議人前開空言置辯，無非事後推諉卸責之詞，不足憑採
      。
五、綜上所述，應堪認定異議人確有上開之違規情事，參酌上開
    說明，異議人闖紅燈之違規，原處分機關審酌異議人違規情
    節，依照違反道路交通管理事件統一裁罰基準表、處以法律
    規定額度內之罰鍰5400元，並計違規點數3 點，自屬有據。
    異議人仍執詞聲明異議，洵無理由，本院應裁定駁回。
六、結論：依道路交通案件處理辦法第19條，裁定如主文。
中    華    民    國    95    年    5     月    25    日
                  交通法庭      法  官  張珈禎
以上正本證明與原本無異。
如不服本裁定，應於送達後5日內向本院提出抗告狀。
中    華    民    國    95    年    5     月    25    日
                                書記官  黃雅琦


司法院資訊處製作；財團法人民間司法改革基金會備份。
